【裁判字號】    94,訴,480
【裁判日期】    950619
【裁判案由】    損害賠償
【裁判全文】
臺灣士林地方法院民事判決               94年度訴字第480號
原      告  丁○○
被      告  丙○○
訴訟代理人  王勝彥律師
上列當事人間請求損害賠償事件，本院於95年6 月5 日言詞辯論
終結，判決如下：
    主  文
被告應給付原告新台幣伍萬元及自民國九十四年五月二十五日起
至清償日止，按年息百分之五計算之利息。
原告其餘之訴駁回。
訴訟費用由被告負擔二十分之一；餘由原告負擔。
本判決原告勝訴部分得假執行；但被告如以新臺幣伍萬元為原告
供擔保或將該金額提存後，得免為假執行。
原告其餘假執行之聲請駁回。
    事實及理由
壹、原告起訴主張：原告經營晉裕興業有限公司（下稱晉裕公司
    ），被告丙○○之妻乙○，乙○之姐甲○皆係大陸人士，甲
    ○係原告之員工，94年4 月7 日甲○無預警情況下向原告稱
    要辭職，只做到當天為止，原告認離職應可前通知，以俾原
    告找尋新員工，然甲○堅持當日離職，原告被同意甲○當日
    離職，然甲○於當日下下午4 時30分，尚未到下班前，即已
    溜班，此甲○任意恣行，不尊重工作倫理，原告想告知甲○
    台灣職場之倫理現況及詢問離職原因，即於94年4 月9 日上
    午10時找甲○詢問，詎甲○之妹乙○於同日11時乃以威脅日
    吻，向原告嗆聲小心一點，同12時左右，乙○之夫即被告丙
    ○○即至原告住處汐止市康寧645 號7 樓向口尋釁，原告不
    理他，乃被告即於問口不罵：「婊子養的，幹你娘，有種出
    來」等語，言語侵害時間達5 分鐘上之久，原告即報警處理
    ，大陸人士因台灣人講理，而仗勢野野蠻耍狠，一味無賴，
    是可忍，熟不可忍，是以要求被告賠償名譽損失。本件被告
    故意以「婊子養的，幹你娘，有種出來」等污穢之字眼大聲
    辱罵原告長達5 分鐘之內，且被告就站在原告住家問前大聲
    辱罵，顯讓不特定的人可聽聞，更何況當時原告之友人丁金
    鳳也在場，被告之舉易貶損原告之名譽，侵害原告之名譽，
    是以原告依民法184 條、第195 條及最高法院90年台上字
    646 號判例意旨，訴請被告賠償原告悱財產上之損害新台幣
    100 萬元。並聲明：被告應給付原告新台幣100 萬元及自起
    訴狀繕本送達翌日（即民國94年5 月25日）起至清償日止，
    按年息百分之5 計算之利息，並陳明願供擔保請准宣告假執
    行條。
貳、被告則辯稱：(一)原告住於台北縣汐止市○○街629 號7 樓，
    另在同棟大樓8 樓開設晉裕公司，對外營業，經大樓管理委
    員會屢其遷移他址營業無效，訴外人甲○與被告配偶乙○為
    姊妹關係，為大陸人士，受僱於晉裕公司已數月，工作範圍
    包括包裝、出納、跑銀行、打掃環境、廁所無所不包，上午
    時40分起，至下午6 時20分才能下班，月薪18000 元，加上
    全勤才2 萬元，生活，雖勞累又不合理，但仍忍耐以賺取微
    薄之生活費，而乙○亦曾任職於晉裕公司，工作二個月即辭
    職。94年4 月初機緣下甲○找到位於汐止市之中興百貨現榨
    果汁攤位，決定租下來，自已作生意，因租金自16日起算，
    甲○於同月5 、6 日先將交接工作作好，打算旅同月7 日向
    原告告知欲辭職，只能作到今天，結果話還沈說完，原口就
    罵說又來了，由於員工都是說走就走，原告也無怎樣，甲○
    以為手續照規定，沒想到原告一臉惡相，不聽甲○說明，轉
    頭摔門，甲○坐也不是，站也不是，奈只好處理移交工作之
    後就回家（甲○住家與晉裕公司在隔壁就門），並非原告所
    言溜班。(二)同（7） 日下午5 時許，乙○至甲○住處欲帶小
    孩（自幼稚園下課），經過晉裕公司門口，原告擋住乙○去
    路，向乙○說叫姊過來，乙○當時覺得氣氛不對，就叫甲○
    妠老闆叫你過去，他如果再罵妳妳就不要理他，看到琪進晉
    裕公司，快走到電梯時，聽到原告用吼的聲音，乙○不放心
    ，又回來站在晉裕公司大門等約一人鐘，聽到都原告的謾罵
    聲，甲○並有出聲，乙○一氣定，按晉裕公司門鈴，門打開
    ，乙○說，有什麼不能好好說，大家都是樓上樓下的鄰居，
    抬頭不見，低頭見，原告欲張大聲音，回應，他媽的，干你
    屁事，我跟你姊姊的事，干妳什麼事，乙○火大，回應，怎
    麼不干我事，她是我姊，我姊的事就是我的事，原告再罵「
    妳他媽的．．」還沒等原告罵下去，乙○即說你怎麼用髒話
    罵人，給我小心點，我要告你，當時乙○小孩甲○配偶及其
    姪女皆在場，見聞此事，原告大聲「怎樣，你們人多是不是
    」，此時甲○拉乙○說，不要說，這種人理他。第三天（9
    ）日星期六，約9 時30分，甲○即打電話給乙○說原告打電
    話來說叫你下來，前天的事說清楚，琴說被告不在，一早就
    去新竹了，原告會不會把我們怎樣，甲○說不要理他，妳別
    下來，等被告回來再說，不到20分電話又響，甲○說，原告
    跑到我家門口按門鈴，我不敢開，按3 、4 次，之後打開門
    ，原告說，妳出來，我們把那天事情講清楚，甲○說，有什
    麼好講，我都已經不在那裡上班了，有什麼好講的，就關大
    門，然後問琴怎麼辦，乙○說，我下來看原告到底要幹嗎，
    甲○說妳不要下來，要幹嗎，我們又不知道，妳不要下來，
    乙○兒子今天要畫畫，我送他下來了一樣要經過原告的門，
    甲○說，原告可能知道妳一定會下來，所以把門打開等著妳
    呢，乙○說那我先打電話給被告，看他怎麼說，之後乙○將
    此事電話告知被告，向乙○說，不要理他，王乃問被告那是
    等你回來嗎，被告說今天是星期六，店裡會很忙，先去店裡
    ，乙○問被告等一下，我送兒子去姊姊家，要經過原告辦公
    室，萬一原告看到我怎麼辦，被告說，妳就是不要理他就對
    了，乙○掛電話梳理好，就帶著兒子下8 樓家，跟甲○講完
    正要離開時，原告竟然又來按甲○的門鈴，甲○、乙○都嚇
    壞了。當時已是上午1 時，乙○急著要去店裡，惟原告按了
    3 次門鈴，好像沒有要離開的樣子，是抱著今天非要見到不
    罷休，乙○乃出來開門，禮貌說要不要進來坐，原告吼叫說
    ，妳給我出來，我們把那天 (7 日)的 事說清楚，乙○說，
    有什麼好講的，我現在要去店裡，你讓開，原告吼說，妳們
    懂不懂呀，這是在台灣，他媽的，我找人對付妳們，原告一
    直阻在門口，不讓乙○出門，前後10分鐘，乙○當時很怕，
    一直發抖，便說我們是女人，你再不走我就要報警了，原告
    便說，好、好，來嘛，乙○奮力脫身，趕到店裡營業。(三)被
    告接獲乙○電話，說明經過，被告即告訴乙○不用理他，等
    被告口去再說，因為被告經營之味之屋於上午11時30分就要
    營業，乃吩咐乙○先去店裡，俟被告回台北，已中午12時，
    乃至原告住處按門鈴瞭解發生何事，原告來開門，門一開，
    被告就問你找我老婆有什麼事，話沒講完，原告就把門關起
    來，接著又按門鈴，還是不開門，沒辦法，被告乃下樓到管
    理員櫃檯，欲找大樓主委及總幹事，被告在管理員處時，剛
    好有警察進來，問管理員原告的住處，被告就問警察是否原
    告打電話請你們來，警察就問被告你是誰，被告乃表明身分
    ，順便一同隨警察上樓瞭解發生何事，但原告又不准被告進
    去，所以被告又下樓在管理員室聊天。以上為事實經過。(四)
    詎原告歪曲事實，杜撰被告向原告尋釁，原告不理他，乃於
    門口大罵「婊子養的，幹你娘，有種出來」等語言詞侵害時
    間達5 分鐘之久，「大聲辱罵原告長達5 分鐘之久，顯讓不
    特定人可聽聞，更何況當時原告之友人丁金鳳也在場」等不
    實情景。(五)證人丁金鳳之證詞不實。(六)退步言之，被告縱有
    妨害原告名譽之行，原告亦與有過失，被告得請求免除賠償
    責任。並聲明：原告之訴駁回，如受不利判決，被告願供擔
    保，請准免為假執行。
參、兩造不爭執之事實：
一、被告之妻乙○為乙○之姊甲○與原告間因離職（甲○自原告
    開設之晉裕公司辭職）交接事項發生口角糾紛，乙○打電話
    告訴被告，被告於94年4 月9 日上午12時許至原告住處（汐
    止市○○街629 號7 樓）理論，向原告大聲「你也不去打聽
    打聽，我在這邊是什麼人物」等語。原告曾對被告上開言行
    向臺灣士林地方法院檢署提出恐嚇之刑事告訴，經該署檢察
    官以94年度偵字第5685號不起訴處分確定在案。（本院卷第
    70-72 頁臺灣士林地方法院檢察署檢察官94年度偵字第5685
    號不起訴處分書）
二、被告於94年4 月9 日中午12時許，同一時地，另以「幹你娘
    」、「婊子養的」等語辱罵原告，經士林地檢署94偵字第56
    85號聲請簡易判決處刑，經本院士林簡易庭以94年度士簡字
    第1205號簡易判決以被告公然侮辱人，處拘役30日，如易科
    罰金，以300 元折算1 日確定在案（本院卷第61-62 頁、10
    3-105 頁）。
肆、本件經兩造整理並簡化後之爭點為：
一、被告是否有於94年4 月9 日上午12時許，在原告住處（汐止
    市○○街629 號7 樓門口以「幹你娘」、「婊子養的」等語
    辱罵原告？
二、如被告有上項辱罵行為，是否為不法損害原告名譽之侵權行
    為？
三、如被告所為對原告成立侵權行為，原告請求被告賠償金額10
    0 萬元是否相當？
四、原告是否與有過失，被告得主張免除賠償責任？
伍、茲就前開爭點，析述如下：
一、關於被告是否有於94年4 月9 日上午12時許，在原告住處（
    汐止市○○街629 號7 樓門口以「幹你娘」、「婊子養的」
    等語辱罵原告之爭點？
    經查：
  (一)依前述不爭執事項一所示，被告之妻乙○為乙○之姊甲○與
    原告間因甲○欲自原告開設之晉裕公司辭職事發生口角糾紛
    ，乙○打電話告訴被告，被告於94年4 月9 日上午12時許至
    原告汐止市○○街629 號7 樓住處理論，而被告曾向原告大
    聲「你也不去打聽打聽，我在這邊是什麼人物」等語，足證
    被告確於94年4 月9 日中午12時許，有前往原告住處與理論
    之事實。
  (二)又於同一時地，被告前往原告住處與原告理論之同時，被告
    在原告開門後，有以「幹你娘」、「婊子養的」等語辱罵原
    告，其時在原告住處屋內之證人丁金鳳見狀目將原告拉回，
    並將門關上，被告仍繼續在門口罵等情，業經在場目睹之證
    人丁金鳳於本院94年8 月1 日言詞辯論期日到庭證述明確，
    而被告確有以「幹你娘」、「婊子養的」等語辱罵原告之行
    為，遭原告出妨害名譽之刑事告訴，案經臺灣士林地方法院
    檢察署檢察官以94偵字第5685號聲請簡易判決處刑，經本院
    士林簡易庭以94年度士簡字第1205號刑事簡易判決認定被告
    公然侮辱人，科處拘役30日，如易科罰金，以300 元折算1
    日確定在案，此有上開簡易判決處刑書及簡易判決附於本院
    卷第61-62 頁可按。被告空言否認有上開辱罵原告之事實，
    自非可採。
二、關於如被告有上項辱罵行為，是否為不法損害原告名譽之侵
    權行為之爭點？
  (一)按因故意或過失，不法侵害他人之權利者，負損害賠償責任
    ；不法侵害他人之身體、健康、名譽、自由、信用、隱私、
    貞操，或不法侵害其他人格法益而情節重大者，被害人雖非
    財產上之損害，亦得請求賠償相當之金額，民法第184 條第
    1 項前段、第195 條第1 項前段分別定有明文。又名譽有無
    受損害，應以社會上對個人評價是否貶損作為判斷之依據，
    苟其行為足以使他人在社會上之評價受到貶損，不論其為故
    意或過失，均可構成侵權行為（最高法院90年台上字第646
    號判例意旨參照）。
  (二)如前所述，被告確有於前揭時間在原告住處之門口，在同棟
    大樓眾人得見聞之情形下，公然以「幹你娘」、「婊子養的
    」等語辱罵原告之行為，而「幹你娘」係以侮辱受話對方之
    母親之一種欺侮、差辱、罵人極粗鄙下流之所謂「三字經」
    ，而「婊子養的」則係指責受話人是妓女所生養之意，均足
    以對原告在社會上之個人評價受到貶損，依前開最高法院判
    例意旨，自已對原告之名譽造成損害，而成立侵權行為。
  (三)至被告爭執被告辱罵原告只有1 分鐘，而非5 分鐘乙節，按
    被告上開辱罵原告之行為已屬損害原告之名譽而成立侵權行
    為，已如前述，則被告原告一分鐘或五分鐘，已於被告成立
    侵權行為之可實不生影響，附予敘明。
  (四)從而，被告以「幹你娘」、「婊子養的」等語辱罵原告之行
    ，確已侵害原告之名譽權，原告依民法第184 條第1 項、第
    195 條規定請求被告賠償非財產上之損害金。
三、關於如被告所為對原告成立侵權行為，原告請求被告賠償金
    額100 萬元是否相當之爭點？
  (一)被告在原告住處門口公然辱罵原告「幹你娘」、「婊子養的
    」等語，已對原告之身分、名譽多所負面指涉及侮辱，致原
    告於同棟大樓鄰居間對其人格評價降低，衡情原告自受有相
    當之痛苦。本院斟酌兩造目前之學歷、職業、收入等等一切
    情狀，認原告得請求被告給付之非財產上損害賠償，應以5
    萬元為適當，逾此部分之請求，即屬過高，不應准許。
四、關於原告是否與過失，被告得否主張免除賠償責任之爭點：
    按損害之發生或擴大，被害人與有過失者，法院得減輕賠償
    金額，或免除之。民法第217 條第1 項固定有明文。惟雙方
    互毆乃雙方互為侵權行為，與雙方行為為損害之共同原因者
    有別，無民法第217 條過失相抵原則之適用。最高法院者有
    68年台上字第967 號判例可資參照。經查本件被告前去找原
    告理論，固係起因於被告之妻乙○為乙○之妹甲○自原告經
    營之公司離職事而與被告產生口角，惟被告以不當言詞辱罵
    原告之不法侵害原告名譽之行為，原告名譽受損致受有非財
    產上之損害，係因遭被告辱罵之行為所致，原告與乙○或甲
    ○之口角糾紛之行為本身並非原告遭受名譽損害之原因，依
    前開最高法院判例意旨，自無民法第217 條第1 項與有過失
    之適用餘地。從而，被告抗辯原告與有過失，主張應免除其
    賠償責任，自非有理。
陸、末按給付無確定期限者，債務人於債權人得請求給付時，經
    其催告而未為給付，自受催告時起，負遲延責任。其經債權
    人起訴而送達訴狀，或依督促程序送達支付命令，或為其他
    相類之行為者，與催告有同一之效力；遲延之債務，以支付
    金錢為標的者，債權人得請求依法定利率計算之遲延利息；
    應付利息之債務，其利率未經約定，亦無法律可據者，週年
    利率為百分之5 ，民法第229 條第2 項、第233 條第1 項前
    段、第203 條分別定有明文。從而，原告本於侵權行為之法
    律關係，依民法第184 條第1 項前段、第195 條第1 項前段
    規定，訴請被告給付5 萬元，及自起訴狀繕本送達被告翌日
    即94年5 月25日起至清償日止，按年息5%計算之利息，為有
    理由，應予准許，逾此部分所為之請求，則為無據，應予駁
    回。
柒、本件判決所命給付未逾50萬元，依民事訴訟法第389 條第1
    項第5 款規定，就原告勝訴部分，應依職權宣告假執行；被
    告聲明願供擔保，請准免為假執行，於原告勝訴範圍內，亦
    無不合，爰酌定相當之擔保金額准許之。至原告敗訴部分，
    其假執行之聲請即失所附麗，應併予駁回之。
捌、本件事證已臻明確，兩造其餘攻防方法及訴訟資料經本院審
    酌後，核與判決結果不生影響，無庸一一論述，併此敘明。
玖、據上論結，原告之訴為一部有理由，一部無理由，依民事訴
    訟法第79條、第389 條第1 項第5 款、第392 條第2 項，判
    決如主文。
中    華    民    國    95    年    6     月    19    日
                  民事第一庭  法  官  洪舜帆
以上正本證明與原本無異。
如對本判決上訴須於判決送達後20日內向本院提出上訴狀。
中    華    民    國    95    年    6     月    28    日
                              書記官  陳香君


司法院資訊處製作；財團法人民間司法改革基金會備份。
